臺灣基隆地方法院民事判決　九十一年度小上字第一五號
　　上訴　人　乙○○○
　　　　　　　丙○○
右當事人間請求損害賠償事件，上訴人對於中華民國九十一年一月二十四日本院基隆
簡易庭九十年度基小字第三二五號第一審判決提起上訴，本院第二審合議庭判決如左
：
    主  文
原判決除確定部分外廢棄。
被上訴人應再連帶給付上訴人新台幣參萬陸仟肆佰伍拾陸元。
第一審及第二審訴訟費用新台幣貳仟壹佰參拾貳元，由被上訴人連帶負擔壹仟柒佰零
陸元，餘由上訴人負擔。
    事  實
甲、上訴人方面：
一、聲明：求為判決：(一)原判決除確定部分外廢棄。(二)如主文第二項所示。
二、陳述：除引用原審判決書之記載外，另補稱：
    (一)上訴人對於原審關於侵權行為之事實認定，及兩造間過失責任之分擔比例不爭
      執。
    (二)依民法第二百十三條、第二百十六條之規定，上訴人得請求之損害即為修理費
      新台幣（下同）六萬七千七百五十元，扣除上訴人與有百分之二十之過失，被
      上訴人應連帶賠償百分之八十之修理費即五萬四千二百元。且上訴人所修理部
      分均為板金、烤漆，汽車本身非但價值未見提升，反因本件事故留有修理痕跡
      而有價格減損之情形。原審竟謂上訴人因修理材料以新品換舊品而受有不當得
      利，顯有未當，違反上述民法損害賠償之法則。
三、證據：援用第一審所提證據。
乙、被上訴人方面：
    被上訴人二均未於言詞辯論日到場，惟被上訴人丙○○則於準備程序提出答辯狀
    ，其所為之聲明及陳述如左：
一、聲明：求為判決：駁回上訴。
二、陳述：除引用原審判決書之記載外，另補稱：
    損害賠償係以填補被害人客觀上實際所受損害為限，本件上訴人之車輛為八十六
    年五月出廠，至事故發生日九十年八月九日止，已有相當之折舊，修理材料以新
    品代舊品應予扣除，以免上訴人受有不當得利，原審據以計算，並無不當。
三、證據：援用第一審所提證據。
    理  由
一、被上訴人未於言詞辯論期日到場，經核並無民事訴訟法第三百八十六條所列各款
    情形，爰依上訴人之聲請，由其一造辯論而為判決。
二、上訴人於原審起訴主張：民國九十年八月九日上午九時許，上訴人將其所有之車
    號Ｑ六－一○八三號自用小客車停放於省道台二線八十一公里處路旁，因被上訴
    人甲○○駕駛車號ＡＯ－八九一一號自用小客車車速過快，撞及另名被上訴人丙
    ○○所駕駛違規於該路段迴轉之車號ＩＥ－二四八一號自用小客車，兩車碰撞後
    ，甲○○所駕駛之ＡＯ－八九一一號自用小客車失控衝撞上訴人之Ｑ六－一○八
    三號自用小客車後方，上訴人之車輛因而受損，爰依共同侵權行為之法律關係，
    訴請被上訴人二人賠償該車修理費新臺幣（下同）六萬七千五百五十元等語。（
    原審判准其中一萬七千七百四十四元部分，未據被上訴人提起上訴；駁回一萬三
    千五百五十元部分，未據上訴人提起上訴；均已確定。）
三、被上訴人丙○○抗辯略以：１伊雖違規迴轉，但上訴人亦違規停車，彼此間均有
    過失。２車禍發生後，伊曾請慎益汽車保養所為原告車輛估價，修理費用僅需四
    萬一千三百元，上訴人亦表示會請甲○○處理，卻事後自行改至和順汽車有限公
    司修理，且修理費用高達六萬七千七百五十元，顯不合理。３上訴人之修車材料
    以新品替換舊品，應扣除折舊。
四、經查：上訴人主張之事實，業據其提出行車執照影本一份、車損照片三張、修車
    估價單及統一發票各一份為證，且為被上訴人丙○○所不爭執，復經原審依職權
    向臺北縣警察局瑞芳分局調取本件車禍事故談話紀錄表、道路交通事故調查報告
    表、現場照片附卷，堪信為真實。按本次車禍肇因於被上訴人甲○○駕駛ＡＯ－
    八九一一號自用小客車車速過快，疏未注意車前狀況，致發現被上訴人丙○○駕
    駛ＩＥ－二四八一號自用小客車於其前方違規迴轉之際，已不及煞停而碰撞ＩＥ
    －二四八一號自用小客車，旋即失控衝撞上訴人之車輛，甲○○之駕駛行為顯有
    過失；又丙○○於該路段違規迴轉之際，疏未注意對向車道來車之行向與速度並
    禮讓直行車先行，致與ＡＯ－八九一一號自用小客車發生碰撞，其駕駛行為亦同
    有過失；另上訴人自承其當時確係違規停車並遭裁罰，則上訴人任意將Ｑ六－一
    ○八三號自用小客車違規停放路旁，疏未善盡保管之責，對該車輛損害之發生亦
    與有過失。本院審酌兩造間之過失程度輕重，認上訴人應負擔之過失責任為百分
    之二十，被上訴人二人應分別負擔百分之四十過失責任。
五、按因故意或過失，不法侵害他人之權利者，負損害賠償責任；數人共同不法侵害
    他人之權利者，連帶負損害賠償責任；民法第一百八十四條第一項前段、第一百
    八十五條第一項前段定有明文；次按債權人得請求支付回復原狀所必要之費用，
    以代回復原狀；同法第二百十三條第三項亦規定甚明。本件被上訴人二人因駕駛
    過失共同致上訴人所有之車輛受損，依上開規定，應連帶對上訴人負賠償責任，
    其應賠償之金額計算如下：上訴人所有之車號Ｑ六－一○八三號自用小客車於九
    十年八月九日車禍受損後，支出修理費六萬七千七百五十元，業據上訴人提出估
    價單、統一發票各一紙為證，本院審核上訴人車輛之受損照片佐以被上訴人甲○
    ○駕車衝撞上訴人車輛之方向與部位研判，認上訴人所提出之修理項目均屬維修
    之必要項目。雖上訴人丙○○抗辯慎益汽車保養所之估價較低等語，然衡諸丙○
    ○所提出之慎益汽車保養所估價單內容，係於本件車禍發生後，未經實際拆卸車
    輛所為之初步估價，目視判斷未必精準，嗣後上訴人之車輛經和順汽車有限公司
    實際拆卸，發現需修復之部位不僅只有慎益汽車保養所估價之項目，另有多項修
    復項目非慎益汽車保養所估價所及，而和順汽車有限公司乃基隆地區之克萊斯勒
    汽車總代理商，上訴人購買進口之克萊斯勒汽車，自有權將該車送回和順汽車有
    限公司修理，並無不合理之處，是該車因本件車禍受損所需修復費用為六萬七千
    七百五十元，堪可認定。被上訴人丙○○雖另抗辯修理材料以新品替代舊品，應
    扣除折舊云云。但查：本件上訴人之車輛因此事故所受損害，為車尾部位全部毀
    損，所須修復者均為車體本身之板金與烤漆，並非具消耗性之零件，此有照片及
    估價單可資參照。而該車為進口之克萊斯勒汽車，係八十六年五月出廠，於八十
    六年十月一日領照使用，有汽車行車執照影本在卷可稽，至九十年八月九日肇事
    受損時止，僅使用將近四年。依一般生活法則，該車原廠之板金、烤漆在未有外
    力衝擊損壞下，斯時並無更新之必要，甚且可使用至上訴人報廢該車時止。易言
    之，板金、烤漆本身並非消耗性之材料，與汽車其他具消耗性之零件如輪胎、雨
    刷、火星塞等須定期更換之性質不同，於計算損害賠償額時應視所有人之使用保
    養情形再予決定是否扣除折舊。而被上訴人丙○○並未舉證證明該車之板金、烤
    漆於事故前是否有所損壞、是否使用保養不當而本身已有局部修理之必要，僅泛
    言應扣除折舊云云，尚有未合。況該車之車尾部分既經重新板金、烤漆，與車體
    其他部位仔細比較顯有新舊不一之情形，於中古車市場上，反將被歸類為事故車
    而使車價有所貶損，此亦為眾所公知之事實，就此而言，上訴人非但未因修車而
    蒙受其利，反受有車價減損之害，並未因此而有不當得利之情形，若予扣除折舊
    ，勢將使上訴人受雙重之損失，顯有不公。綜上，本院認所謂材料以新品替代舊
    品，應予扣除折舊，僅在修理後車輛之整體價值較未受損害前之價值有所增益之
    情況下，始有適用之餘地，否則所有支出之材料費、工資等修理費用，即屬必要
    之回復原狀費用，依上引民法第二百十三條第三項之規定，自應由加害人負賠償
    之責。是以本件上訴人所支出之工資、板金零件、烤漆等費用合計六萬七千七百
    五十元，既屬回復原狀之必要費用，本應由被上訴人二人全數連帶賠償。惟按損
    害之發生或擴大，被害人與有過失者，法院得減輕賠償金額，或免除之；民法第
    二百十七條第一項亦定有明文。查上訴人對於本件事故亦與有過失，過失程度為
    百分之二十已如前述，且為上訴人所不爭執。依上法條，本院認其應自負百分之
    二十之修理費用。故被上訴人二人應連帶賠償上訴人百分之八十損失即修理費五
    萬四千二百元，上訴人逾此範圍之請求則屬無據，不應准許。
六、從而，上訴人本於侵權行為損害賠償之法律關係，請求被上訴人連帶給付五萬四
    千二百，及其中一萬七千七百四十四元之法定遲延利息（其餘部分之法定遲延利
    息未據上訴人提起上訴，已告確定），為有理由，應予准許；逾上開金額部分之
    請求，於法無據，應予駁回。惟原審因認上訴人請求之數額須扣除材料折舊，僅
    命被上訴人連帶給付一萬七千七百四十四元，而駁回上訴人其餘之訴，業已違背
    民法第二百十三條第三項之規定，容有未洽。上訴意旨就此部分指摘原判決不當
    ，求予廢棄改判，即無不合，爰將此部分之判決廢棄，改判如主文第二項所示。
七、本件第一、二審訴訟費用額二千一百三十二元，由被上訴人連帶負擔五分之四即
    一千七百零六元，餘由上訴人負擔。
據上論結，本件上訴為有理由，依民事訴訟法第四百三十六條之三十二、第四百五十
條、第四百三十六條之十九、第三百八十五條第一項前段、第七十九條、第八十五條
第二項，判決如主文。
中　　　華　　　民　　　國　　九十一　　年　　　八　　　月　　　七　　　日
                                                臺灣基隆地方法院民事庭
~B審判長法　官　陳鈺林
~B　　　法　官　陳鈺林
~B　　　法　官　陳鈺林
右正本證明與原本無異
如對本判決上訴，須於判決送達後二十日內向本院提出上訴狀，同時表明上訴理由；如已於本判決宣示後
送達前提起上訴者，應於判決送達後十日內補具上訴理由（均須按他造當事人之人數附繕本）。
中　　　華　　　民　　　國　　九十一　　年　　　八　　　月　　　六　　　日
~B　　　法院書記官　李繼業
